最高法院刑事裁定　　　　　　　　　　111年度台抗字第219號
抗　告　人　華先明
 
 
上列抗告人因違反毒品危害防制條例等罪案件，不服臺灣高等法
院中華民國110年12月17日定應執行刑之裁定（110年度聲字第46
98號），提起抗告，本院裁定如下：
    主  文
抗告駁回。
    理  由
一、按裁判確定前犯數罪者，併合處罰之；數罪併罰，分別宣告
    其罪之刑，其宣告多數有期徒刑者，於各刑中之最長期以上
    ，各刑合併之刑期以下，定其刑期，但不得逾30年；又數罪
    併罰，有二裁判以上者，依刑法第51條之規定，定其應執行
    之刑，刑法第50條第1項前段、第51條第5款、第53條規定甚
    明。又執行刑之量定，係事實審法院自由裁量之職權，倘其
    所酌定之執行刑，並未違背刑法第51條各款所定之方法或範
    圍（即法律之外部性界限），亦無明顯違背公平、比例等原
    則或整體法律秩序之理念（即法律之內部性界限）者，即難
    任意指為違法或不當。
二、本件原裁定以：抗告人華先明因違反毒品危害防制條例等罪
    ，先後經判處如原裁定附表（下稱附表）所示之刑確定，其
    中有得易科罰金與不得易科罰金之罪，經抗告人為同意聲請
    定刑之切結（見原審卷第11頁），合於定應執行刑之規定，
    乃由檢察官向原審法院聲請定應執行刑，審酌抗告人所犯如
    附表編號1、2所示之罪均為罪質相同之施用第二級毒品罪，
    附表編號3所示2罪則為販賣第二級毒品罪，且除附表編號 1
    所示犯罪時間為民國108年3月13日外，附表編號2、3所示犯
    罪時間均在107 年10月間至同年11月間，犯罪時間尚屬密切
    ，暨其所犯之不法內涵及侵害法益程度等情，並權衡其行為
    責任與整體刑法目的及相關刑事政策等因素；再參酌抗告人
    於原審訊問時就定應執行刑所表示之意見（見原審卷第72頁
    ），定其應執行刑為有期徒刑4 年10月，既在各刑中之最長
    期（3年8月）以上，部分原定應執行刑與他刑合併之刑期（
    5年2月）以下，並未逾越法律規範之界限，亦無濫用裁量權
    情形，於法尚無違誤。
三、抗告意旨略以：施用毒品者主要是戕害自身，應視為病人，
    不能單以處罰和定罪方式對待之，在數罪併罰上所定應執行
    刑，與其他犯罪行為之刑期相較，反而較長，足見定應執行
    刑之恩典，對施用毒品成癮者已嚴重失衡。定應執行刑應考
    量抗告人之行為情狀，要難僅以犯罪次數作為唯一標準，以
    符公平比例原則，請予抗告人再一次悔過機會，為最有利於
    抗告人之裁定等語。惟查：抗告人所犯附表編號1 、2 所示
    之罪均為施用第二級毒品罪，分經判處有期徒刑4月，編號3
    所示2罪則為販賣第二級毒品罪，扣除附表編號3所示2 罪原
    定之應執行刑有期徒刑4年6月後，原裁定就抗告人所犯2 次
    施用毒品罪僅加計有期徒刑4月，單就該2次施用毒品罪而言
    ，已屬最低刑度，並無抗告意旨所指失衡之情。原裁定核無
    違誤已如前述，抗告意旨僅以前述泛詞請求酌減其刑，其抗
    告為無理由，應予駁回。
據上論結，應依刑事訴訟法第412 條，裁定如主文。
中    華    民    國   111    年    2     月    17    日
                  刑事第四庭審判長法  官  林  立  華  
                                  法  官  謝  靜  恒  
                                  法  官  林  瑞  斌  
                                  法  官  李  麗  珠    
                                  法  官  王  敏  慧  
 
本件正本證明與原本無異
                                  書記官
中    華    民    國   111    年    2     月    21    日